最　高　行　政　法　院　判　決
　　　　　　　　　　　　　　　　　　 94年度判字第01781號
上　訴　人　甲　○
訴訟代理人　李耀魁會計師
被 上訴 人　財政部臺灣省北區國稅局
代　表　人　乙○○
上列當事人間因贈與稅事件，上訴人對於中華民國93年4月21日
臺北高等行政法院92年度訴字第181號判決，提起上訴，本院判
決如下：
    主  文
上訴駁回。
上訴審訴訟費用由上訴人負擔。
    理  由
一、上訴人於原審起訴主張：緣原處分以上訴人於民國84年2月
    18日以贈與名義結匯港幣3,517,707元，折合新臺幣（以下
    同）計11,998,900元至香港予其女兒周秀貞，涉及遺產及贈
    與稅法第4條第2項之贈與行為，乃核定贈與總額為11,998,9
    00元，淨額為10,998,900元，稅額為1,984,703元。另因未
    依規定申報贈與稅，並按所漏稅額加處一倍之罰鍰計1,984,
    703元。惟查系爭資金為良瑋纖維股份有限公司（下稱良瑋
    公司）貸與周秀貞之資金，並由該公司員工周秀玫借用本人
    名義匯出，然上訴人自始為不知情，匯出資金亦非為上訴人
    所為。又上訴人未取得該資金之財產權，不可能成為贈與人
    ，被上訴人以上訴人為贈與人課徵贈與稅，顯然違誤。縱該
    借用名義經本人承認，上訴人於系爭資金流程之法律地位僅
    係被借用名義匯出資金，與遺產及贈與稅法第4條所定贈與
    之要件無一相合。從而，本件本稅部分既有違誤，罰鍰自失
    所附麗，亦應撤銷。請判決撤銷訴願決定及原處分等語。
二、被上訴人則以：查本件調查基準日為84年5月5日，是日原查
    獲單位財政部稽核組人員依查調之稅籍資料至上訴人所登記
    為負責人之今冠纖維股份有限公司設籍地址，當面與上訴人
    及匯款人周秀玫作訪談，上訴人謂系爭匯款11,998,900元係
    上訴人交代女兒周秀玫（即匯款人）於所服務之良瑋公司往
    來銀行中國國際商業銀行三重分行辦理結匯，受款人為上訴
    人另一名女兒周秀貞，款項來源則為上訴人本身之積蓄、標
    會會金及周秀貞多年來存放於上訴人處之儲蓄，而系爭結匯
    款項則供周秀貞於香港換購新屋所用。又說明周秀玫於結購
    外匯申報書上所填匯款性質是由銀行行員代填「贈與」後由
    周秀玫確認，並代上訴人簽名，訪談表並經上訴人及周秀玫
    於訪談後於訪談紀錄上親自簽名，是本件以贈與核課之依據
    甚為明確等語，資為答辯。
三、原審斟酌全辯論意旨及調查證據結果，以：查本件原查獲單
    位財政部稽核組人員於84年5月5日依查調之稅籍資料至上訴
    人所登記為負責人之今冠纖維股份有限公司設籍地址，當面
    與上訴人及實際至銀行辦理匯款手續之周秀玫作訪談，上訴
    人稱系爭匯款11,998,900元，係其交代女兒周秀玫（即辦理
    匯款人）於所服務之良瑋公司往來銀行中國國際商業銀行三
    重分行辦理結匯，受款人為上訴人另一名女兒周秀貞，款項
    來源則為上訴人本身之積蓄、標會會金及周秀貞多年來存放
    於上訴人處之儲蓄，而系爭結匯款項則供周秀貞於香港換購
    新屋所用，並說明周秀玫於結購外匯申報書上所填匯款性質
    是由銀行行員代填「贈與」後由周秀玫確認，並代上訴人簽
    名，訪談表並經上訴人及周秀玫於訪談後於訪談紀錄上親自
    簽名，有該訪談紀錄附於原處分卷可參，周秀玫依上訴人之
    指示代為辦理本件結匯，上訴人應負授權人之責任，且代理
    權之授與，因本人意思表示而生效，無需一定之方式，又依
    民法第103條規定周秀玫所為，依法直接對上訴人發生效力
    。次查，上訴人雖主張系爭資金來源為良瑋公司，系爭匯款
    乃周秀貞向良瑋公司之借款而借用其名義匯款，並提出資金
    來源流程為證一節。惟查，良瑋公司於匯款銀行中國國際商
    業銀行三重分行亦設有帳戶，如系爭款項確係周秀貞向良瑋
    公司借款，良瑋公司儘可直接匯款，何需經由尤利春帳戶及
    上訴人名義迂迴匯出系爭款項，是其所稱顯與經驗法則有違
    ，不足採信。又查良瑋公司負責人周芳如亦為上訴人之女；
    尤利春為周芳如之配偶，有良瑋公司股東名冊及周芳如身分
    證影本附於原處分卷可參，是以上訴人如何取得該公司款項
    匯與他人，為其彼此間之事由，該款既經上訴人以自己名義
    支配並匯與周秀貞，自應認為上訴人之所有財產，要與其款
    項來自何處無關。又本件並非應課徵遺產稅或贈與稅有競合
    之情事，亦與上訴人所稱贈與稅具遺產稅之補充稅之性質無
    涉，上訴人所稱亦無可採。另上訴人雖主張周秀貞於84年6
    月15日已以支票還款，惟其還款日期已在84年5月5日訪談上
    訴人之調查基準日之後，所稱係屬借貸並已還款乙節，亦無
    可採。再上訴人所提示良瑋公司84年度帳載資料，係於上訴
    人接受訪談後所補提示，因當年度營利事業所得稅尚未屆結
    算申報，其帳載紀錄在年度進行中尚未全部完整，且係採電
    子計算機記帳，所補提示資料應為迎合所主張借貸關係之需
    要而事後補作，亦不足採信。從而，本件原處分認定系爭匯
    款為贈與予以補稅處罰並無違誤，訴願決定予以維持，亦無
    不合，因將訴願決定及原處分予以維持，駁回上訴人之訴，
    核無違誤。
四、上訴論旨除執前詞外，並以：（一）原審認系爭結購外匯申
    報書為本件有遺產及贈與稅法第4條規定贈與事實之證據，
    顯違反行政訴訟法第133條、第189條規定及證據法則。（二
    ）查上訴人自始即否認系爭匯款係上訴人之意思，且就良瑋
    公司為何迂迴匯出款項，業已說明甚詳，惟原審未論明上訴
    人前開主張有何悖於論理及經驗法則，亦與同法第209條第1
    項第7款及第3項規定之未合。（三）又原審認本件非應課徵
    遺產稅或贈與稅有競合之情事，即與實質課稅原則有違。（
    四）原審以周秀貞還款日期在被上訴人調查基準日後，故認
    系爭資金之移轉係屬借貸並已還，並不足採乙節，已違證據
    法則及論理法則；另原審以上訴人所提良瑋公司84年度帳載
    資料係於上訴人接受訪談後補作，不足採信乙節，亦與同法
    第13 3條規定相悖。（五）再查上訴人並非高所得者或身懷
    鉅產者，依國人常情自無贈與鉅額予已婚女兒之理，是原審
    認定已違背經驗法則；且原判決未敘明所以不採上訴人前開
    主張之理由，亦有違背同法第209條規定之違法。（六）退
    萬步言，縱原審認系爭事實為贈與，惟原審亦認系爭資金中
    尚包括周秀貞多年來存放於上訴人處之積蓄，亦應自系爭贈
    與總額中減除而未予查明，亦違反前揭同法第133條規定云
    云。
五、本院查：按「本法稱贈與，指財產所有人以自己之財產無償
    給予他人，經他人允受而生效力之行為。」、「除第二十條
    所規定之贈與外，贈與人在一年內贈與他人之財產總值超過
    贈與稅免稅額時，應於超過免稅額之贈與行為發生後三十日
    內，向主管稽徵機關依本法規定辦理贈與稅申報。」、「納
    稅義務人違反第二十三條或第二十四條之規定，未依限辦理
    遺產稅或贈與稅申報者，按核定應納稅額加處一倍至二倍之
    罰鍰；其無應納稅額者，處以九百元之罰鍰。」為行為時遺
    產及贈與稅法第4條第2項、第24條第1項及第44條分別定有
    明文。經查原審以：上訴人於84年2月18日於中國國際商業
    銀行三重分行辦理結匯，以贈與名義結匯港幣3,517,707元
    ，折合計11,998,900元至香港予其女兒周秀貞之事實，業據
    本件原查獲單位財政部稽核組人員，當面與上訴人及實際至
    銀行辦理匯款手續之周秀玫訪查時，經上訴人自承稱系爭匯
    款11,998,900元，係上訴人交代女兒周秀玫（即辦理匯款人
    ）於所服務之良瑋公司往來銀行中國國際商業銀行三重分行
    辦理結匯，受款人為上訴人另一名女兒周秀貞，款項來源則
    為上訴人本身之積蓄、標會會金及周秀貞多年來存放於上訴
    人處之儲蓄，而系爭結匯款項則供周秀貞於香港換購新屋所
    用，並說明周秀玫於結購外匯申報書上所填匯款性質是由銀
    行行員代填「贈與」後由周秀玫確認，並代上訴人簽名，訪
    談表並經上訴人及周秀玫於訪談後於訪談紀錄上親自簽名，
    有該訪談紀錄及結購外匯申報書影本附於原處分卷可參，事
    證明確。上訴人稱原判決採認該結購外匯申報書為證據違反
    證據法則且未採上訴人否認系爭匯款並非上訴人所為，違背
    論理及經驗法則，委無足採。另納稅義務人，未依限辦理贈
    與稅申報者，按核定應納稅額加處一倍至二倍之罰鍰，為行
    為時遺產及贈與稅法第44條所明定，核與上訴人所稱贈與稅
    具遺產稅之補充稅之性質無涉。上訴人主張原判決違反實質
    課稅原則亦無足取。另上訴人乃係於被上訴人84年5月5日訪
    談上訴人後，始於同年6月15日以支票還款，並於上開調查
    日後始補提示良瑋公司之帳載資料，自係因案發後縫隙之行
    為，原審未予採認該還款之行為及該帳載資料，自無違反證
    據法則可言，而上訴人贈與匯款與其女周秀貞，證據明確，
    業如前述，而上訴人究為何贈與其女周秀貞，乃其內心之動
    機，難為外人所可得知，核與上訴人稱依國人常情，應無將
    鉅款贈與已婚女兒之理云云無涉。另上訴人稱縱原審認本件
    係屬上訴人贈與為事實，惟該款部分為周秀貞多年存於上訴
    人處之積蓄，亦應於贈與額內扣除，惟遍查全卷上訴人並未
    提出確切資料可供原審查證勾稽，從而此部分自非法院所得
    予以審酌，附此敘明，上訴人以此指摘原審違背證據法則，
    亦無可採。從而，原判決認本件原處分認定系爭匯款為贈與
    予以補稅處罰並無違誤，訴願決定予以維持，亦無不合，因
    將原決定及原處分均予維持，駁回上訴人之訴，核無違誤。
    上訴論旨，仍執前詞，指摘原判決違誤，求予廢棄，難認有
    理由，應予駁回。
據上論結，本件上訴為無理由，爰依行政訴訟法第255條第1項、
第98條第3項前段，判決如主文。
中　　華　　民　　國　　94　　年　　11　　月　　17　　日
                  第三庭審判長法  官　徐　樹　海
                              法  官　吳　錦　龍
                              法  官　黃　合　文
                              法  官　林　茂　權
                              法  官　鄭  小  康
以  上  正  本  證  明  與  原  本  無  異
中　　華　　民　　國　　94　　年　　11　　月　　18　　日
　　　　　　　　　　　　　　　書記官　郭　育　玎
